臺灣板橋地方法院刑事判決　　　　　　 96年度交易字第197號
公　訴　人　臺灣板橋地方法院檢察署檢察官
被　　　告　甲○○
上列被告因過失傷害案件，經檢察官提起公訴（96年度偵字第
5624 號） ，本院判決如下：
    主  文
甲○○因過失傷害人，處有期徒刑肆月，如易科罰金，以新臺幣
參仟元折算壹日，減為有期徒刑貳月，如易科罰金，以新臺幣參
仟元折算壹日。
    事  實
一、甲○○未領有汽車駕駛執照，於民國九十五年十二月二十日
    上午七時二十分許，將ＢＤ—六０三二號自用小貨車違規停
    放在臺北縣鶯歌鎮○○路一號前之禁止臨時停車路段，熄火
    停車欲向外開啟車門下車之際，原應注意行人、車輛並讓其
    先行，又依當時天候晴、日間自然光線，道路為直路，無障
    礙物，視距良好等情形，並無不能注意之狀況，甲○○竟疏
    未注意當時恰有乙○○騎乘三ＦＴ—七六五號重型機車自該
    小貨車後方沿行政路往國慶街方向駛來，仍貿然開啟左側車
    門，乙○○因而閃避不及，所騎乘之機車撞擊甲○○之小貨
    車左前門後，連人帶車摔到在地，致受有右手第四指截肢併
    遠端指骨開放性骨折之傷害。甲○○於肇事後，在有偵查權
    限之機關及公務員發覺其犯罪前，即向前來處理之警員自承
    肇事並接受裁判。
二、案經乙○○訴由臺北縣政府警察局三峽分局報告臺灣板橋地
    方法院檢察署檢察官偵查起訴。
    理  由
一、訊據被告甲○○固不否認於前揭案發時、地，於開啟車門之
    際與告訴人乙○○發生車禍，致乙○○受有上開傷害之事實
    ，惟矢口否認有何過失傷害犯行，辯稱：伊不但不承認有檢
    察官所起訴之事實，伊還要反控告訴人，還要告告訴人的爸
    爸，因為伊車子停好之後，開啟車門時，告訴人自己撞上來
    的，導致伊車子受損，對方居然還要告伊過失傷害。伊知道
    伊停車的地方有紅線，但是伊是靠牆壁停的，告訴人手指截
    肢是小事情，伊也有申請醫藥補助給他，就是強制險，伊已
    經交給告訴人的父親了，對方還要伊賠十萬元，伊說伊是單
    親家庭，工作都收入不夠了，所以不可能賠他，起訴書所記
    載車禍的時間、地點都沒有錯誤，但伊當時看後照鏡時，都
    沒有看到其他的人或是車輛，伊就把門打開，伊也不知道被
    害人怎麼就直接撞上來云云。惟查：
（一）上揭車禍及告訴人乙○○受傷之事實，有證人即告訴人乙
      ○○之證詞、被告於偵查中之自白、道路交通事故調查卷
      宗所附道路交通事故現場圖、道路交通事故調查報告表、
      當事人調查筆錄、事故現場、車損照片十紙、財團法人恩
      主公醫院診斷證明書一紙可資佐證（雙方當事人均不爭執
      此部分證據能力，本院審酌此部分證據亦無不適當）。
（二）按禁止臨時停車處所不得停車；汽車臨時停車或停車，開
      啟車門時，應注意行人、其他車輛，並讓其先行，道路交
      通安全規則第一百十二條第一項第一款、第三項有明文規
      定。被告為汽車駕駛人，於停車後開啟車門時，對行駛而
      來之其他車輛，具有注意並禮讓先行之義務。
（三）依本案雙方車損照片以觀，告訴人駕駛之機車並無呈現嚴
      重變形之車損狀況，而被告駕駛之汽車，除左側車門後緣
      略有掉漆之刮擦痕跡外，未見明顯碰撞或摩擦痕跡，而該
      左側車門亦無明顯之變形等節（九十六年度偵字第五六二
      四號卷，第二十二至二十六頁），應可推知機車自後撞擊
      停止而開啟中汽車車門時，撞擊力量並非甚大，堪認證人
      乙○○於警詢中陳稱當時車速約時速二十公里乙節，應屬
      可信。又依上開道路交通事故調查報告表（一）所載，當
      時天候晴、日間自然光線，道路為直路，無障礙物，視距
      良好，亦顯無阻擋或妨害被告視線之因素，則被告於開啟
      車門前，若確曾注意後方來車，對於自後直線駛來，且非
      高速行進之乙○○機車，當可輕易察覺，竟稱不知被害人
      怎麼就直接撞上來云云，顯有違反注意義務，已屬灼然，
      其所辯於開啟車門前，曾觀看照後鏡，均未發現任何車輛
      云云，無非事後空言卸責之詞，已難採信。
（四）被告應注意、能注意而不注意，應負肇事責任，而告訴人
      確實因本次車禍受傷，復有前揭報案紀錄、診斷證明書可
      佐，被告之過失犯行與告訴人受傷間具有相當因果關係，
      亦可認定。
（五）綜據前述，被告所辯，無從建立合理懷疑而推翻前揭積極
      證據，無非事後卸責之詞，顯不可採。本件事證明確，被
      告犯行洵堪認定，自應依法論科。
二、核被告所為，係犯刑法第二百八十四條第一項前段之過失傷
    害罪。被告係汽車駕駛人，無駕駛執照駕車，因而致告訴人
    受傷，依法應負刑事責任，應依道路交通管理處罰條例第八
    十六條第一項規定加重其刑。被告於肇事後，犯罪未被發覺
    前，向前往現場處理之警員承認肇事，有台北縣政府警察局
    三峽分局道路交通事故肇事人自首情形紀錄表附卷可稽，被
    告對於未被發覺之犯罪自首而接受裁判，爰依刑法第六十二
    條前段規定減輕其刑，並先加後減之。爰審酌被告於九十二
    年間曾因酒後駕車、過失傷害案件，經各判處拘役四十日、
    三十日，於九十三年一月三日執行完畢出監，有臺灣高等法
    院被告前案紀錄表在卷可稽，雖未構成累犯，仍顯示被告駕
    駛習慣不良，又再次因駕車違規、輕忽而肇事，致被害人猝
    不及防而受傷不輕，並遺留外貌缺憾，詎仍矢口否認犯行，
    不惟飾詞圖卸，未與告訴人達成和解，甚且任意指摘，揚言
    反控告訴人及告訴人家屬，未見悔改補過之意，犯後態度不
    佳，不容再次輕縱，兼衡被告之過失情節、責任程度等一切
    情狀，量處如主文所示之刑，並諭知易科罰金折算標準，以
    示警懲。末查，被告犯罪之時間在九十六年四月二十四日以
    前，合於中華民國九十六年罪犯減刑條例第二條第一項第三
    款之減刑條件，應減其宣告刑二分之一如主文所示，並諭知
    易科罰金折算標準。
據上論斷，應依刑事訴訟法第二百九十九條第一項前段，刑法第
二百八十四條第一項前段、第六十二條前段、第四十一條第一項
前段，刑法施行法第一條之一，道路交通管理處罰條例第八十六
條第一項，中華民國九十六年罪犯減刑條例第二條第一項第三款
、第七條，判決如主文。
本案經檢察官靳開聖到庭執行職務。
中　　華　　民　　國　　96　　年　　7 　　月　　31　　日
                  ?交通法庭    法　官  王偉光
以上正本證明與原本無異
如不服本判決應於送達後10日內向本院提出上訴狀
                                書記官　陳怡君
中　　華　　民　　國　　96　　年　　7 　　月　　31　　日
附錄本案論罪科刑法條全文：
中華民國刑法第284條
（過失傷害罪）
因過失傷害人者，處6 月以下有期徒刑、拘役或5 百元以下罰金
，致重傷者，處1 年以下有期徒刑、拘役或5 百元以下罰金。
從事業務之人，因業務上之過失傷害人者，處1 年以下有期徒刑
、拘役或1 千元以下罰金，致重傷者，處 3 年以下有期徒刑、
 拘役或 2 千元以下罰金。
